【裁判字號】    97,上,723
【裁判日期】    971022
【裁判案由】    給付貨款
【裁判全文】
臺灣高等法院民事判決                   97年度上字第723號
上  訴  人  非比尋常企業有限公司
法定代理人  乙○○
訴訟代理人  余鑑昌律師
被  上訴人  薩摩亞商非比尋常國際有限公司
法定代理人  甲○○
訴訟代理人  黃照律師
上列當事人間請求給付貨款事件，上訴人對於中華民國97年6月6
日臺灣板橋地方法院96年度訴字第2282號第一審判決提起上訴，
本院於97年10月8日言詞辯論終結，判決如下：
    主      文
上訴駁回。
第二審訴訟費用由上訴人負擔。
    事實及理由
一、被上訴人起訴主張：被上訴人於大陸東莞設廠製作個人陶土
    公仔，上訴人則於臺灣接單後下單給被上訴人，由被上訴人
    製作完成後將成品由大陸工廠運送交付上訴人，兩造原約定
    貨款採月結後45日付款，自民國（下同）96年5 月起改為月
    結後15日付款。惟上訴人自96年2月起至同年9月止累計積欠
    貨款新台幣（下同）4,800,621 元未清償。爰依契約關係請
    求上訴人給付貨款。求為判決：(一)上訴人應給付被上訴人4,
    800,621 元，及自96年10月17日起至清償日止，按年息5%計
    算之利息。(二)願供擔保，請准宣告假執行。
二、上訴人則以：依被上訴人提出之薩摩亞國之註冊資料，尚難
    證明被上訴人之法定代理人係甲○○，故被上訴人提起本件
    訴訟未經合法代理，應予駁回。再者，上訴人固積欠被上訴
    人貨款4,800,621 元，惟兩造因經營理念不合，被上訴人負
    責人與訴外人陳禹佑（亦係上訴人公司之股東）溝通協調後
    ，達成合意由訴外人陳禹佑將所持有被上訴人公司50% 之股
    權折算3,230,548 元讓與被上訴人之負責人，上開讓股金則
    由上訴人應給付被上訴人之貨款中扣抵；此外，訴外人陳禹
    佑另佑向被上訴人借支三筆款項，金額分別為593,271元、3
    00,000元及75,600元，上開款項與貨款結算後，上訴人應給
    付被上訴人之貨款金額為2,463,344元等語，資為抗辯。
三、原審判決上訴人應給付被上訴人4,800,621元，及自96年10
    月17日起至清償日止，按年息5%計算之利息。上訴人提起上
    訴，上訴聲明：(一)原判決廢棄。(二)上開廢棄部分，被上訴人
    在第一審之訴駁回。被上訴人答辯聲明：上訴駁回。
四、本件不爭執事項：
  (一)被上訴人於大陸東莞設廠製作個人陶土公仔。
  (二)上訴人積欠被上訴人貨款4,800,621元未清償。
五、本件爭點：
  (一)被上訴人起訴是否由法定代理人合法代理？
  (二)兩造是否曾達成合意以被上訴人法定代理人甲○○應給付訴
    外人陳禹佑之讓股金3,230,548元與本件上訴人應給付被上
    訴人之貨款相扣抵？
六、按非法人團體，設有代表人或管理人者，有當事人能力。民
    事訴訟法第40條第3 項定有明文。次按未經認許其成立之外
    國法人，雖不能認其為法人，然仍不失為非法人之團體，苟
    該非法人團體設有代表人或管理人者，依民事訴訟法第40條
    第3 項規定，自有當事人能力。至其在臺灣是否設有事務所
    或營業所則非所問。最高法院50年台上字第1898號判例參照
    。查被上訴人為現時存續於薩摩亞之註冊公司，登記董事為
    甲○○、陳禹佑，有該公司註冊證書及中文譯本，及漢邦會
    計師事務所史芳銘會計師出具之證明書在卷可稽（原審卷第
    72 、7、71頁）。被上訴人主張該公司總經理為甲○○，據
    其提出董事會決議錄為證（原審卷第53頁）。經查，該董事
    會決議錄係被上訴人於我國設立銀行帳戶時所提出，記載略
    以：甲○○總經理、陳禹佑經理，各該等有權人員均得視本
    公司業務需要而單獨代表本公司，就各種貨幣開立帳戶；管
    理、操作及結清帳戶；簽署各項合約、文件等。綜上事證，
    足認被上訴人固非經任許成立之外國法人，然甲○○係被上
    訴人於臺灣營業所設之代表人。是以，被上訴人仍屬設有代
    表人之非法人團體，被上訴人提起本件訴訟，有當事人能力
    ，並經代表人合法代理。上訴人辯稱甲○○非被上訴人公司
    之法定代理人云云，為不可採。
七、上訴人不爭執積欠被上訴人貨款4,800,621 元未清償（本院
    卷第46頁），惟辯稱兩造因經營理念不合，經溝通後合意以
    訴外人陳禹佑將持有之被上訴人公司股權折算3,230,548 元
    讓予被上訴人法定代理人，而將上開讓股金與本件上訴人應
    給付之貨款中扣抵之云云，並提出淨值計算表、協議書及聲
    明書為證（原審卷第45至49頁）。惟查，該淨值計算表係就
    資產帳列淨值、每人股權淨值、個人借支款、臺北帳款等項
    目為表列計算（原審卷第33頁）；且協議書及聲明書均未據
    立書人簽名。故不能認兩造就被上訴人法定代理人甲○○應
    給付訴外人陳禹佑之讓股金3,230,548 元與本件上訴人應給
    付被上訴人之貨款相扣抵乙節達成合意。上訴人辯稱其應給
    付予被上訴人之貨款應扣抵3,230,548元，係非有據。
八、上訴人不爭執積欠被上訴人貨款4,800,621 元未清償，而上
    訴人辯稱前開貨款可扣抵3,230,548 元，為不可採。是以，
    被上訴人請求上訴人給付4,800,621 元，及自96年10月17日
    起至清償日止，按年息5%計算之利息，為有理由，應予准許
    。
九、綜上所述，被上訴人本於買賣契約之法律關係，請求上訴人
    給付4,800,621 元本息，為有理由，應予准許。是則原審判
    命上訴人如數給付，於法並無不合。上訴意旨指摘原判決不
    當，求予廢棄改判，為無理由，應予駁回。
十、本件事證已臻明確，兩造其餘攻擊防禦方法及未經援用之舉
    證，經審酌後核與本件判決結果不生影響，不再逐一論述，
    附此敘明。
十一、據上論結，本件上訴為無理由，依民事訴訟法第449條第1
      項、第78條，判決如主文。
中    華    民    國    97    年    10    月    22    日
                  民事第二庭
                        審判長法  官  吳謙仁
                              法  官  蘇瑞華
                              法  官  李瓊蔭
正本係照原本作成。
如不服本判決，應於收受送達後20日內向本院提出上訴書狀，其
未表明上訴理由者，應於提出上訴後20日內向本院補提理由書狀
（均須按他造當事人之人數附繕本）上訴時應提出委任律師或具
有律師資格之人之委任狀；委任有律師資格者，另應附具律師資
格證書及釋明委任人與受任人有民事訴訟法第466條之1第1項但
書或第2項（詳附註）所定關係之釋明文書影本。
中    華    民    國    97    年    10    月    22    日
                              書記官  王才生
附註：
民事訴訟法第466條之1（第1項、第2項）：
對於第二審判決上訴，上訴人應委任律師為訴訟代理人。但上訴
人或其他法定代理人具有律師資格者，不在此限。
上訴人之配偶、三親等內之血親、二親等內之姻親，或上訴人為
法人、中央或地方機關時，其所屬專任人員具有律師資格並經法
院認為適當者，亦得為第三審訴訟代理人。


司法院資訊處製作；財團法人民間司法改革基金會備份。
